【裁判字號】    89,訴緝,201
【裁判日期】    900227
【裁判案由】    重傷害
【裁判全文】
臺灣臺北地方法院刑事判決                        八十九年度訴緝字第二一號
    公  訴  人  臺灣臺北地方法院檢察署檢察官
    被      告  丙○○
    指定辯護人  本院公設辯護人  乙○○
右列被告因重傷害案件，經檢察官提起公訴（八十八年度偵字第二四一二八號）及移
送併案審理（八十九年度偵字第二八二七號），本院判決如左：
      主  文
丙○○傷害人之身體，處有期徒刑壹年拾月。
      事  實
一、丙○○曾於民國七十八年間因盜匪案件，經台灣高等怯院判處有期徒刑十七年褫
    奪公權十年，經最高法院於八十年五月二十四日駁回上訴確定，於八十七年八月
    七日假釋出監（現已入監執行殘刑），猶不思警惕，於八十八年十月十八日下午
    六時二十五分許，騎乘車號ＤＢＮ─五四五號機車，行經台北市○○○路○段一
    二０巷「育達商職」附近，因不滿同向前方由甲○○騎乘車號ＡＸＸ─七三一號
    機車超載林珮珊與丁○○二人，先按喇叭挑釁，繼而下車與甲○○發生爭執，丙
    ○○竟基於普通傷害之犯意，握起右拳（未載任何飾物）毆打甲○○左眼部一拳
    ，致其受有臉部裂傷、左眼鈍傷眼底黃斑部出血，丙○○騎乘前開揚長而去。甲
    ○○左眼受傷部位嗣因外傷性視網膜病變，視力經矯正後僅達零點零貳（起訴書
    誤繕為零點零參），嚴重受損。案發後丙○○逃匿，經本院發佈通緝，嗣於八十
    九年十二月六日零時十分許，在台北市士林區○○○路六、七段口，為警緝獲。
二、案經甲○○訴由台北市政府警察局松山分局報請台灣台北地方法院檢察署檢察官
    偵查起訴及移送併案審理。
      理  由
一、右揭事實，業據被告丙○○於本院審理時供承不諱，核與告訴人甲○○及目擊證
    人丁○○於警訊、偵查中及本院訊問時陳述情節相符。按刑法第十條第四項第六
    款之重傷，係指除去同項第一款至第五款之傷害而於身體或健康有重大不治或難
    治之傷害者而言，如毀敗一日或二日之視能，按照該項第一款之規定，固屬重傷
    ，假使所傷之目，僅祇視能減衰，並未完全毀敗，縱令此種減衰具有不治或難治
    之情形，仍與第六款所定之內容並不相當，即祇應成立普通傷害，不能遽依重傷
    論科（最高法院七十六年度台上字第一三四四號判決意旨參照）。經查，告訴人
    左眼部遭被告毆打一拳，除臉部裂傷外，其左眼因鈍傷致眼底黃斑部出血，經醫
    療後，左眼因外傷性視網膜病變，視力經矯正後僅達零點零貳等情，並有長庚紀
    念醫院診斷證明書二紙在卷可參（見八十八年度偵字第二四一二八號卷第六頁、
    第二十二頁），且證人即告訴人之長庚紀念醫院眼科醫生李文浩於本院訊問時結
    證稱：「（病患目前情形？）從他開始到我這邊治療起，依急診紀錄所示，他是
    視網膜中最敏銳部分的黃斑部遭拳頭攻擊而出血，造成纖維化結疤，影響到視力
    ，無論矯治前或矯治後，視力都是零點零二。從驗光來說，上面最大的字就是零
    點零一，第二排才是零點零二，如果零點零一看不到時，就會看近距離能否看到
    手指頭的數目，如果看不到，就用手在他眼前晃動，看能否看到。再差就是看能
    不能看到光，最後就是連光都看不到。醫學上如果病患要求開殘障證明，我們標
    準是在零點零二以下才可開證明。不過我們會視剛才所說程度不同而開給他不同
    程度的殘障證明。」，「（依甲○○情形是否已達失明？）嚴格來說以我最後一
    次看診來說，還沒達到失明。不過是否會再惡化，惡化情形如何都無法斷定，這
    要因人而定，及因傷害而定。從我去年到今年四月份最後一次門診來看，視力一
    直都是零點零二，並沒有惡化。而甲○○的情形剛好因視網膜中心點的黃斑部受
    到傷害，所以眼睛遇到強光時，瞳孔收縮，所以視力會變的很差，在一般狀況下
    ，瞳孔外圍還可以感覺到光線。而我們驗光時是在一般狀況下驗的，所以視力會
    比在強光時好。」（見本院八十九年度訴字第五二三號卷第三十四頁），是長庚
    紀念醫院雖於八十九年二月十八日以（八八）長庚院法字第０七三一號函覆稱「
    依其黃斑部病變之情形判斷，其視力應難以回復，其左眼視力符合勞工保險殘障
    給付標準表第二十項規定一目視力減退至零點零貳以下者，殘廢等級第九級」（
    見同上偵卷第二十六頁），顯係依勞工保險殘障給付標準表評定告訴人左眼殘障
    等級，況且該院於八十九年五月三十日以（八九）長庚院法字第０二五七號函覆
    稱「曹君左眼矯正視力為零點零貳，預估其視力應難以回復，依病患之情形視之
    ，雖未達左眼視能完全喪失，但確已嚴重減損」暨附病歷資料在卷可參（見同上
    本院卷第四十三頁至第五十四頁）。綜上專業醫生及醫院之報告而論，告訴人左
    眼傷後視能雖嚴重減損，惟尚未達毀敗之重傷害程度，堪予認定。公訴人認依告
    訴人左眼視力現況而論，已屬刑法第十條第四項第六款重大不治或難治傷害，顯
    將同條項第一款及第六款重傷害，混而為一。另參酌被告與告訴人間原係素無仇
    隙之陌生人，雙方因行車細故而起爭執，被告出拳毆打告訴人，應係一般鬥毆傷
    害情節，況無證據證明被告本身具有特殊格鬥技能，且拳頭亦未配戴任何足以傷
    人飾物，被告亦非接續數拳直攻告訴人左眼，尚難認被告出拳時有何毀敗告訴人
    左眼之重傷害故意，是公訴人認被告有重傷害犯意，容有誤會。是本件事證明確
    ，被告犯行洵堪認定。
二、核被告所為，係犯刑法第二百七十七條第一項之普通傷害罪，公訴意旨認應依刑
    法第二百七十八條第一項重傷害罪處斷，尚有未洽，前已詳述，惟起訴事實相同
    ，爰依刑事訴訟法第三百條規定，變更起訴法條。爰審酌被告尚在盜匪假釋期間
    ，不知約束自己行為，雖因不滿告訴人騎乘機車超載，惟未能善盡規勸之法，反
    與告訴人起爭執，徒手重擊告訴人眼睛一拳，致告訴人左眼經醫療後，視力僅剩
    零點零二，雖尚未致視能完全喪失之程度，然視力回復可能性甚微，業據長庚紀
    念醫院出具專業醫療判斷在卷可參，告訴人左眼視力嚴重損壞，勢必影響其日後
    生活至深且鉅，被告事後又未能賠償告訴人損失，且經本院發佈通緝後，始經警
    緝獲到案，犯後態度不佳等情狀，量處如主文所示之刑，以資懲儆。
三、台灣台北地方法院檢察署以八十九年度偵字第二八二七號移送本院併案審理部分
    ，與前開公訴人起訴並經本院論罪科刑部分，既為同一事實，本院自得一併審理
    。
據上論斷，應依刑事訴訟法第二百九十九條第一項前段、第三百條，刑法第二百七十
七條第一項，罰金罰鍰提高標準條例第一條前段，判決如主文。
本案經檢察官孫冀薇到庭執行職務。
中      華      民      國    九十      年      二      月    二十七    日
                              臺灣臺北地方法院刑事第一庭
                                  法    官  傅  中  樂
右正本證明與原本無異。
如不服本判決，應於判決送達後十日內，向本院提出上訴狀。
                                  書 記 官  林  明  龍
中      華      民      國    九十      年      二      月    二十七    日
附錄論罪科刑依據法條：
刑法第二百七十七條第一項
刑法第二百七十七條
一傷害人之身體或健康者，處三年以下有期徒刑、拘役或一千元以下罰金。
二犯前項之罪、因而致人於死者，處無期徒刑或七年以上有期徒刑，致重傷者，處三
  年以上十年以下有期徒刑。


司法院資訊處製作；財團法人民間司法改革基金會備份。
